臺灣臺南地方法院民事判決
108年度簡字第13號
原      告  胡融昀  
訴訟代理人  胡長成  
被      告  張玉珠  

訴訟代理人  莊叡誠  
上列當事人間因過失傷害案件，原告提起刑事附帶民事訴訟，請
求侵權行為損害賠償，經本院刑事庭裁定（108年度交簡上附民
字第10號）移送前來，本院於民國109年11月25日言詞辯論終結
，判決如下：
    主      文
被告應給付原告新臺幣8萬9,820元，及自民國108年5月25日起至
清償日止，按週年利率百分之五計算之利息。
原告其餘之訴駁回。
訴訟費用新臺幣1,000元由被告負擔四分之一，餘由原告負擔。
    事實及理由
壹、程序事項：
一、按訴狀送達後，原告不得將原訴變更或追加他訴，但擴張或
    減縮應受判決事項之聲明者，或不甚礙被告之防禦及訴訟之
    終結者，不在此限，民事訴訟法第255條第1項第3款、第7款
    定有明文。查本件原告提起刑事附帶民事訴訟時，係請求被
    告給付新臺幣（下同）385,605元及自起訴狀繕本送達翌日
    起至清償日止，按週年利率百分之5計算之利息；嗣於本院
    審理中最後變更聲明為：被告應給付原告402,245元，及其
    中385,605元自民國108年5月25日起至清償日止，另其中16,
    640元自108年11月27日起至清償日止，按週年利率百分之5
    計算之利息（見本院卷第206頁），核屬擴張應受判決事項
    之聲明，且不甚礙於被告之防禦及訴訟之終結，揆諸前揭規
    定，應予准許。
貳、實體事項：　　
一、原告起訴主張：
㈠、被告張玉珠於107 年4 月30日17時20分許，騎乘車牌號碼000
    -000 號重型機車，由南向北沿臺南市北區忠義路行經與北
    華街交岔路口欲行左轉駛入北華街，本應注意車前狀況及禮
    讓直行車先行，隨時採取必要之安全措施，且依當時天候晴
    、日間自然光線、柏油路面乾燥、無缺陷、無障礙物及視距
    良好等情形，並無不能注意之情事，竟疏未注意即貿然前行
    左轉，不慎與對向來車即原告胡融昀所騎乘車牌號碼000-00
    0號重型機車發生擦撞，致原告受有四肢及左髖多處擦挫傷
    等傷害。為此，提起本件訴訟，請求被告賠償。
㈡、原告請求之項目及金額如下：
①、醫療費用共24,885元。
②、增加生活上支出共3,735元。
③、就醫交通費用共28,725元。
④、機車修理費用11,900元。
⑤、鑑定車禍事故原因之鑑定費用3,000元。
⑥、精神慰撫金33萬元。
㈢、聲明：
①、被告應給付原告402,245元，及其中385,605元自108年5月25
    日起至清償日止，另其中16,640元自108年11月27日起至清
    償日止，按週年利率百分之5計算之利息。
②、前項判決請准供擔保宣告假執行。
二、被告答辯略以：
①、醫療費用部分：原告請求成大醫院部分5,190元，被告同意給
    付；但永頤骨外科診所500元部分，收據記載為健保卡押金
    ，顯非就醫費用，故被告否認；另其餘安南醫院就醫費用部
    分，如係車禍發生日107年4月30日之後的就醫費用，被告才
    同意給付。
②、增加生活上支出共3,735元，被告同意給付。
③、就醫交通費用共28,725元，被告同意給付。
④、機車修理費用11,900元，無意見，但請求鈞院依法計算折舊
    。
⑤、鑑定車禍事故原因之鑑定費用3,000元部分，並非原告依法得
    請求之賠償項目，故請求鈞院駁回。
⑥、精神慰撫金33萬元部分，依原告之診斷證明書記載，原告之
    傷勢僅為四肢及左髖多處擦挫傷，並非嚴重，此金額實屬過
    高，請鈞院依法審酌等語。　　
三、本院得心證之理由：
㈠、原告主張被告於107 年4 月30日17時20分許，騎乘車牌號碼0
    00-000 號重型機車，由南向北沿臺南市北區忠義路行經與
    北華街交岔路口欲行左轉駛入北華街，本應注意車前狀況及
    禮讓直行車先行，隨時採取必要之安全措施，且依當時天候
    晴、日間自然光線、柏油路面乾燥、無缺陷、無障礙物及視
    距良好等情形，並無不能注意之情事，竟疏未注意即貿然前
    行左轉，不慎與對向來車即原告所騎乘車牌號碼000-000號
    重型機車發生擦撞，致原告受有四肢及左髖多處擦挫傷等傷
    害乙節，業據原告提出國立成功大學醫學院附設醫院診斷證
    明書、臺南市立安南醫院診斷證明書為證，復經本院依職權
    調取本院108年度交簡上字第41號過失傷害刑事案件(下稱刑
    事案件)全案卷宗核閱卷附之兩造警詢筆錄、偵訊筆錄、道
    路交通事故現場圖、道路交通事故調查報告表㈠、㈡及現場照
    片等無訛，且被告對上情亦不爭執，是原告主張之上揭事實
    ，堪認真實。
㈡、按汽車行駛至交岔路口，其轉彎車應讓直行車先行，且汽車
    行駛時，駕駛人應注意車前狀況，並隨時採取必要之安全措
    施，道路交通安全規則第94條第3項、第102條第1項第7款定
    有明文。經查，被告騎乘重型機車，欲左轉時本應注意車前
    狀況及禮讓直行車先行，隨時採取必要之安全措施，卻疏未
    注意上情，致原告受有四肢及左髖多處擦挫傷等傷害，而依
    當時天候晴、日間自然光線、路面乾燥、無缺陷及障礙物、
    視距良好等情狀，並無不能注意之情事，被告卻疏未為前揭
    注意義務，貿然左轉，肇致本件車禍發生，被告對系爭車禍
    之發生具有過失。又系爭車禍之肇事責任認定，經臺南市車
    輛行車事故鑑定委員會鑑定結果、覆議鑑定結果均與本院認
    定之肇事責任歸屬相符，有該鑑定委員會107年9月10日南市
    交鑑字第1070954766號函暨所附鑑定意見書、臺南市政府10
    8年1月24日府交運字第1080147455號函在卷可稽（見刑事案
    件警卷第16至17頁、偵卷第14頁)。又被告因系爭車禍過失
    傷害行為，亦經本院刑事庭以108年度交簡字第485號判決認
    定被告犯過失傷害罪，處拘役30日，如易科罰金，以1,000
    元折算1日，經檢察官提起上訴後由本院刑事庭以108年度交
    簡上字第41號判決上訴駁回而告確定在案等情，亦有上開刑
    事案件卷宗可參。是認被告上開過失傷害行為，致原告受有
    前揭傷害，被告就本件交通事故之發生應負全部過失責任。
    被告前開駕車過失行為與原告所受傷害之結果間有相當因果
    關係，被告應負侵權行為之損害賠償責任。
㈢、再按因故意或過失，不法侵害他人之權利者，負損害賠償責
    任。汽車、機車或其他非依軌道行駛之動力車輛，在使用中
    加損害於他人者，駕駛人應賠償因此所生之損害。不法侵害
    他人之身體或健康者，對於被害人因此喪失或減少勞動能力
    或增加生活上之需要時，應負損害賠償責任。不法侵害他人
    之身體、健康、名譽、自由、信用、隱私、貞操，或不法侵
    害其他人格法益而情節重大者，被害人雖非財產上之損害，
    亦得請求賠償相當之金額。民法第184條第1項前段、第191
    條之2前段、第193條第1項、第195條第1項前段分別定有明
    文。另按民事訴訟如係由原告主張權利者，應先由原告負舉
    證之責，若原告先不能舉證，以證實自己主張之事實為真實
    ，則被告就其抗辯事實即令不能舉證，或其所舉證據尚有疵
    累，亦應駁回原告之請求。茲就原告上揭請求賠償之項目是
    否准許，詳述如下：
①、醫療費用部分：原告請求成大醫院部分5,190元、安南醫院部
    分19,195元，業據原告提出繳費匯總清單、醫療收據、安南
    醫院診斷證明書等附卷可稽（附民卷第27、31頁、本院卷第
    191至201頁），堪認與本件車禍有關，係屬有據，堪予准許
    。至原告另請求永頤骨外科診所500元部分，觀之該單據係
    記載為「健保卡押金」（附民卷第29頁），顯非就醫費用，
    此部分請求，即屬無據，應予駁回。又依原告客觀傷勢「四
    肢及左髖多處擦挫傷」審之，其自車禍發生日107年4月30日
    起至108年8月29日止，治療長達約1年4個月，依一般社會通
    念及邏輯經驗法則審酌，堪認業已治癒，且原告並未提出任
    何醫療證據證明其尚有後續治療之必要，是應認其所得請求
    之醫療費用共24,385元，附此敘明。
②、增加生活上支出共3,735元，業據原告提出統一發票附卷為憑
    （附民卷第33至39頁），且被告不爭執而同意給付，堪予准
    許。
③、就醫交通費用共28,725元，業據原告提出車資證明單、安南
    醫院診斷證明書附卷可考（附民卷第41、43頁、本院卷第19
    5頁），且被告不爭執而同意給付，堪予准許。
④、機車修理費用部分：
⑴、按不法毀損他人之物者，被害人得請求賠償其物因毀損所減
　　少之價額；而負損害賠償責任者，除法律另有規定或契約另
　　有訂定外，應回復他方損害發生前之原狀，且債權人得請求
　　支付回復原狀所必要之費用，以代回復原狀，民法第196 條
　　、第213 條第1項、第3項分別定有明文。又物被毀損時，被
　　害人除得依民法第196條請求賠償外，不排除民法第213條至
　　第215條之適用，惟民法第196條之規定即係第213 條之法律
　　另有規定，請求賠償物被毀損所減少之價額，得以修復費用
　　為估定之標準，但以必要者為限（如修理材料以新品換舊品
　　，應予折舊），最高法院77年第9 次民事庭會議決議可資參
　　照。
⑵、原告主張系爭機車修復零件費用共11,900元等情，業據其提
　　出統一發票及估價單為證(附民卷第45、47頁)，堪可採取。
    又系爭機車為原告所有，於101年1月出廠，有原告提出行車
    執照在卷可佐（本院卷第23頁），距本件車禍事故發生日即
    107年4月30日，已使用約6年餘，估價單所載零件更換係以
    新品代替舊品，依前開說明，應扣除其折舊部分，方為修復
    之必要費用。又依行政院所頒固定資產耐用年數表及固定資
    產折舊率表，機械腳踏車之耐用年數為3年，系爭機車使用
    年數雖已超過耐用年數，但於本件車禍事故發生時仍正常使
    用中，足見其零件應仍在固定資產耐用年限內，方可繼續使
    用，難認其零件已無殘餘價值，如超過耐用年限之部分仍依
    定率遞減法繼續予以折舊，則與固定資產耐用年限所設之規
    定不符。故參酌營利事業所得稅查核準則第95條第8款所定
    「營利事業折舊固定資產，於耐用年限屆滿仍繼續使用者，
    其殘值得自行預估可使用年數並重新估計殘值後，按原提列
    方法計提折舊」、所得稅法第51條：「固定資產之折舊方法
    ，以採用平均法、定率遞減法、年數合計法、生產數量法、
    工作時間法或其他經主管機關核定之折舊方法為準」，及該
    法施行細則第48條第1款：「本法第51條所定固定資產之折
    舊方法，採平均法者，以固定資產成本減除殘價後之餘額，
    按固定資產耐用年數表規定之耐用年數平均分攤，計算每期
    折舊額」等規定，本院認採用「平均法」計算其最後1年折
    舊後之殘值作為系爭機車零件之殘餘價值【計算式：取得成
    本÷（耐用年限＋1）＝殘值】，較屬合理。依此，系爭機車之
    維修費用以殘值核計應僅得請求2,975元【計算式：11,900
    元（3+1）＝2,975元】，原告得請求被告賠償系爭機車之修
    理費用2,975元，逾此範圍之請求，則屬無據。
⑤、鑑定車禍事故原因之鑑定費用3,000元部分：按聲請車禍肇事
    原因之鑑定費用支出並非民法侵權行為損害賠償規定所得請
    求賠償之項目，故原告此項請求，於法無據，應予駁回。
⑥、精神慰撫金部分：    
⑴、按慰藉金之賠償以人格權遭受侵害，使精神上受有痛苦為必
    要，至其核給之標準固與財產上損害之計算不同，惟非不可
    斟酌雙方身分、資力與加害程度，及其他各種情形核定相當
    之數額；換言之，以人格權遭遇侵害，受有精神上之痛苦，
    而請求慰藉金之賠償，其核給之標準，須斟酌雙方之身分、
    資力與加害程度及其他各種情形核定相當之數額（最高法院
    51年台上字第223號判決意旨參照）。
⑵、原告因本件車禍受有上揭傷勢，可見其身心受有痛苦，是原
    告請求被告賠償非財產上損害，係屬有據。本院審酌原告自
    陳擔任教員，碩士肄業，有原告警詢調查筆錄及戶籍資料在
    卷(警卷第2頁、本院卷第25頁)；被告則為高職畢業，擔任
    清潔員，有被告警詢調查筆錄及戶籍資料在卷可憑(警卷第1
    頁、本院卷第33頁)，另參酌本院調取兩造之稅務電子閘門
    財產所得調件明細表（本院卷第27至38頁）所示，兩造106
    、107年度所得及財產之經濟狀況，兼衡本件車禍事故發生
    全部經過，及原告傷勢為「四肢及左髖多處擦挫傷」，醫囑
    休養為2週（附民卷第11、13頁）等一切情狀，因認原告請
    求精神慰撫金以3萬元始為適當，逾此範圍之請求，尚難准
    許，應予駁回。
㈣、末按給付無確定期限者，債務人於債權人得請求給付時，經
    其催告而未為給付，自受催告時起，負遲延責任。其經債權
    人起訴而送達訴狀，或依督促程序送達支付命令，或為其他
    相類之行為者，與催告有同一之效力；遲延之債務，以支付
    金錢為標的者，債權人得請求依法定利率計算之遲延利息；
    應付利息之債務，其利率未經約定，亦無法律可據者，週年
    利率為百分之5，民法第229條第2項、第233條第1項前段、
    第203條分別定有明文。本件原告對於被告之侵權行為損害
    賠償請求權，係屬給付未有確定期限之金錢債權，揆諸上揭
    規定，原告主張被告應自刑事附帶民事訴訟起訴狀繕本送達
    被告翌日即自108年5月25日起至清償日止，按週年利率百分
    之5計算之法定遲延利息，於法有據，堪予准許。
四、綜上所述，原告依侵權行為之法律關係，請求被告給付89,8
    20元，及自108年5月25日起至清償日止，按週年利率百分之
    5計算之利息，為有理由，應予准許；逾此範疇所為之請求
    ，為無理由，應予駁回。
五、本件事證已臻明確，兩造其餘之攻擊防禦方法及舉證，經本
    院審酌後，認均不足以影響本判決之結果，毋庸一一論列，
    併此敘明。
六、本件訴訟標的金額未逾50萬元，性質上係簡易案件，且原告
    係於本院108年度交簡上字第41號過失傷害刑事案件提起本
    件刑事附帶民事訴訟，故本院合議庭所為判決即為終審裁判
    ，原告自得執此確定判決聲請強制執行，無再諭知假執行之
    必要，附此敘明。
七、訴訟費用負擔之依據：民事訴訟法第79條。
中　　華　　民　　國　　109 　年　　12　　月　　18　　日
            民事第一庭  審判長法  官  林雯娟
                              法  官  游育倫
                              法  官  吳金芳
以上正本係照原本作成。
本判決不得上訴。               
中　　華　　民　　國　　109 　年　　12　　月　　18　　日
                              書記官  李崇文